【裁判字號】    99,易,365
【裁判日期】    991116
【裁判案由】    詐欺
【裁判全文】
臺灣基隆地方法院刑事判決               99年度易字第365號
公  訴  人  臺灣基隆地方法院檢察署檢察官
被      告  庚○○
上列被告因詐欺案件，經檢察官提起公訴（99年度偵緝字第333
號、334 號），本院判決如下：
    主  文
庚○○幫助意圖為自己不法之所有，以詐術使人將本人之物交付
，累犯，處拘役伍拾日，如易科罰金，以新臺幣壹仟元折算壹日
。
    事  實
一、庚○○前因違反稅捐稽徵法案件，經臺灣臺北地方法院以95
    年度重訴字第88號判決判處有期徒刑3 月，並依中華民國九
    十六年罪犯減刑條例減為有期徒刑1 月15日確定，嗣於民國
    96年10月11日執行完畢（構成累犯）。
二、詎庚○○仍不知悔改，可預見提供行動電話門號予來路不明
    之人使用，可能幫助他人詐欺，仍基於幫助詐欺之不確定故
    意，於98年5 月22日後某日，在基隆地區某處，將其向遠傳
    電信股份有限公司（下稱遠傳公司）申辦之0000000000號行
    動電話晶片卡，交予姓名年籍不詳詐騙集團成員之成年人，
    任由該人所屬之詐欺集團使用。嗣該詐欺集團成員意圖為自
    己不法之所有，於98年6 月初，在網路上刊登拍賣液晶螢幕
    、餐券、演唱會門票、隨身碟之訊息，並留下上開門號作為
    聯絡之用，以使不特定消費者受騙，致張育群陷於錯誤，下
    單訂購液晶螢幕後，依指示於同月7 日匯款新臺幣（下同）
    3480元至高豊傑（所涉詐欺案件，業經臺灣高等法院臺中分
    院以99年上易字321 號判決判處有期徒刑3 月）之臺北富邦
    商業銀行北臺中分行帳戶；致乙○○陷於錯誤，下單訂購餐
    券後，依指示於同月8 日匯款7000元至高豊傑之上開帳戶；
    致丙○○陷於錯誤，下單訂購演唱會門票後，依指示於同8
    日匯款9000元至高豊傑之上開帳戶；致丁○○陷於錯誤，下
    單訂購隨身碟後，依指示於同日匯款5100元至高豊傑之上開
    帳戶；致己○○陷於錯誤，下單訂購隨身碟後，依指示於同
    日匯款2780元至高豊傑之上開帳戶；致甲○○陷於錯誤，下
    單訂購餐券後，依指示於同月10日匯款7,000 元至徐秀容之
    合作金庫銀行大雅分行帳戶（該帳戶係林添濰向不知情之徐
    秀容借用後，交予詐欺集團使用，林添濰所涉詐欺案件，現
    由臺灣臺中地方法院以99年度豐簡字第284 號案件審理中）
    。
三、案經乙○○訴由臺南市警察局第二分局及臺中縣警察局豐原
    分局報告臺灣台中地方法院檢察署檢察官呈請臺灣高等法院
    檢察署令轉臺灣基隆地方法院檢察署檢察官偵查起訴。
    理  由
壹、證據能力部分：
    按被告以外之人於審判外之言詞或書面陳述，雖不符刑事訴
    訟法第159 條之1 至第159 條之4 之規定，然經當事人於審
    判程序同意作為證據，法院審酌該言詞陳述作成時之情況，
    認為適當者，亦得為證據，刑事訴訟法第159 條之5 第1 項
    定有明文。當事人、代理人或辯護人於法院調查證據時，知
    有刑事訴訟法第159 條第1 項不得為證據之情形，而未於言
    詞辯論終結前聲明異議者，視為有前項之同意，同條第2 項
    亦有明定。本案據以認定被告犯罪事實之證據，部分屬於傳
    聞證據，惟檢察官、被告就該等證據，於本院審理程序時均
    未爭執其證據能力，且迄於言詞辯論終結前復未聲明異議，
    而本院審酌並無違法取證之瑕疵，亦認以之作為證據為適當
    ，故依刑事訴訟法第159 條之5 第1 項、第2 項之規定，該
    等傳聞證據均具備證據能力而得作為證據，合先敘明。
貳、實體部分：
一、訊據被告庚○○對於上開犯罪事實於本院審理時均坦承不諱
    ，核與證人即告訴人乙○○及被害人張育群、丁○○、己○○及甲○○於警詢指訴之情節相符，並有存簿影本、通聯調
    閱查詢單、帳戶交易明細紀錄、遠傳段訊公司98年9 月15
    日函、行動電話申辦人資料、自動櫃員機交易明細表、本院
    98年易字第720 號刑事判決、臺灣高等法院99年度上易字第
    634 號刑事判決、不起訴處分書、網路拍賣資料等在卷可稽
    。又按我國行動電話通信業者對於申辦行動電話門號使用並
    無特殊資格及使用目的之限制，故凡有正當目的使用行動電
    話門號之必要者，均可自行前往業者門市或特約經銷處辦請
    使用，殊無借用他人名義所申辦行動電話門號使用之理。倘
    不自行申辦行動電話門號，反無故向他人借用行動電話門號
    卡使用，依常理得認為其借用他人行動電話門號晶片卡使用
    之行徑，極可能與財產犯罪密切相關，並藉此規避有犯罪偵
    查權限之機關循線追查之可能。且現今媒體報導中，或以中
    獎、退稅、家人遭擄、信用卡款對帳、金融卡密碼外洩、疑
    似遭人盜領存款、張揚不可告人隱私等事由，利用他人名義
    所申辦之行動電話門號作為聯繫或認證工具，詐騙被害人至
    金融機構櫃檯電匯，或持金融卡至自動櫃員機依其指示操作
    ，使被害人在不知情之狀況下依指示操作匯出或存入款項後
    ，隨即將之提領一空，或冒用他人信用卡盜刷商品之詐騙手
    法，層出不窮，一般人亦均有應妥善保管前開物件，防止被
    他人冒用之認知。又刑法上之故意犯，可分為直接故意與不
    確定故意，所謂不確定故意即指行為人對於構成犯罪之事實
    ，預見其發生而其發生並不違反其本意，刑法第13條第2 項
    定有明文。又時下持人頭門號以電話詐騙被害人轉帳、存款
    或為其他詐騙之行為甚為猖獗，此經媒體廣為報導，是依一
    般人之智識及社會生活經驗，極易認知收受門號晶片卡者悖
    於常情未使用自己之門號而使用他人門號，顯為遂行通聯紀
    錄不易循線追查之目的，自可產生該收受門號晶片卡者係用
    於不法財產犯罪之合理懷疑。是以被告擅將其所申請之行動
    電話門號晶片卡提供他人，對該等行動電話之利用情形復未
    積極探查，其有容認該等門號晶片卡供他人作為詐欺犯罪時
    使用之不確定故意，亦堪認定。從而本件事證明確，被告上
    揭犯行，堪以認定，應予依法科。
二、論罪科刑：
  (一)核被告庚○○所為，係犯刑法第30條第1 項前段、第339 條
    第1 項之幫助詐欺取財罪。
  (二)被告以一行為提供上開手機門號幫助詐欺集團實施詐欺行為
    ，致被害人乙○○、張育群、丁○○、己○○、甲○○受詐
    騙，係以一行為觸犯構成要件相同之幫助詐欺取財罪之數罪
    名，為同種想像競合，應依刑法第55條本文規定，從一重之
    幫助詐欺取財罪處斷。
  (三)被告有事實欄所載之前案紀錄暨科刑執行情形，有臺灣高等
    法院被告前案紀錄表在卷可稽，其於受有期徒刑之執行完畢
    後，5 年內故意再犯有期徒刑以上之本罪，為累犯，應依刑
    法第47條第1 項之規定加重其刑。又被告犯前開幫助詐欺罪
    名，爰依刑法第30條第2 項之規定，按正犯之刑減輕之，並
    依法先加後減。
  (四)本院審酌被告提供行動電話予不法詐騙份子作為犯罪工具，
    致被害人等受有損害，並使犯罪追查趨於複雜，影響社會安
    全及秩序非微，及被告於偵查中僅坦承替他人申辦行動電話
    ，否認犯行，犯後態度非佳等一切情狀，量處如主文所示之
    刑，併諭知易科罰金折算標準。另被告已將上開行動電話門
    號晶片卡交付他人，且未扣案，是否仍屬被告等所有及是否
    尚存在均有未明，為免將來執行之困難與爭議，不予宣告沒
    收。
據上論斷，應依刑事訴訟法第299 條第1 項前段，刑法第30條第
1 項前段、第2 項、第339 條第1 項、第55條、第47條第1 項、
第41條第1 項前段，刑法施行法第1 條之1 ，判決如主文。
本案經檢察官戊○○到庭執行職務。
中    華    民    國    99    年    11    月    16    日
              刑事第四庭審判長法    官  鄭景文
                              法    官  施添寶
                              法    官  黃永定
以上正本證明與原本無異。
如不服本判決應於收受送達後10日內向本院提出上訴書狀，並應
敘述具體理由；其未敘述上訴理由者，應於上訴期間屆滿後20日
內向本院補提理由書（均須按他造當事人之人數附繕本）「切勿
逕送上級法院」。
中    華    民    國    99    年    11    月    16    日
                            書 記 官  劉珍珍
附錄本案論罪科刑法條
刑法第339條
意圖為自己或第三人不法之所有，以詐術使人將本人或第三人之
物交付者，處5 年以下有期徒刑、拘役或科或併科1 千元以下罰
金。
以前項方法得財產上不法之利益或使第三人得之者，亦同。
前二項之未遂犯罰之。

司法院資訊處製作；財團法人民間司法改革基金會備份。
